【裁判字號】    98,交聲,3201
【裁判日期】    990203
【裁判案由】    違反道路交通管理處罰條例聲明異議
【裁判全文】
臺灣臺北地方法院交通事件裁定        98年度交聲字第3201號
原處分機關  交通部公路總局臺北區監理所基隆監理站
異  議  人
即受處分人  甲○○
上列異議人因受處分人甲○○違反道路交通管理處罰條例案件，
對於交通部公路總局臺北區監理所基隆監理站於中華民國98年9
月2 日所為之處分（原處分案號：基監字第裁42－AEX320451號
），聲明異議，本院裁定如下：
    主  文
異議駁回。
    理  由
一、原處分意旨略以：異議人即受處分人甲○○於民國97年10月
    16日21時50分許，騎乘車牌號碼CQZ-277 號重型機車，行經
    臺北市○○路○段79巷2 號時，因有不按遵行方向行駛之違
    規行為，經臺北市政府警察局信義分局六張犁派出所警員，
    以異議人有違反道路交通管理處罰條例第45條第1 款規定之
    行為製單舉發，原處分機關並因受處分人逾越應到案期限60
    日以上，裁處異議人罰鍰新臺幣（下同）1800元，並依同條
    例第63條規定記違規點數1 點等語。
二、異議意旨略以：( 一) 異議人於97年10月16日21時50分，騎
    乘機車進入臺北市○○路○段99號與臺北市○○路○段91號
    之間的巷道時，在巷口未看到禁止進入之標示，伊騎車進入
    巷內至臺北市○○路○段79巷2 之1 號門口時，才看到地上
    標示遵行方向之標示，同時遇到警員，後來伊再去該巷口看
    ，仍未看到禁止進入之標示；( 二) 當時警員開罰單給伊，
    伊有簽收，並向警員申訴，申訴內容為伊進入巷口時，未看
    到禁止進入之標示，伊說完這些話後，警員就收回罰單，雖
    然伊原本有簽收罰單，但因為警員收回罰單，伊就以為沒事
    了，才沒去繳罰單云云。
三、按汽車駕駛人，爭道行駛有不按遵行之方向行駛之情形者，
    處600 元以上1800元以下之罰鍰；汽車駕駛人違反道路交通
    管理處罰條例第45條規定者，除依原條款處罰鍰外，並記違
    規點數1 點，道路交通管理處罰條例第45條第1 款、第63條
    第1 項第1 款分別定有明文。次按行為人有違反道路交通管
    理處罰條例之情形者，應填製舉發違反道路交通管理事件通
    知單（下稱舉發通知單），並於被通知人欄予以勾記，當場
    舉發者，應填記駕駛人或行為人姓名、性別、出生年月日、
    地址、身分證統一編號及車主姓名、地址、車牌號碼、車輛
    種類。被查獲之駕駛人或行為人為受處分人時，應於填記通
    知單後將通知聯交付該駕駛人或行為人簽名或蓋章收受之；
    拒絕簽章者，仍應將通知聯交付該駕駛人或行為人收受，並
    記明其事由及交付之時間；拒絕收受者，應告知其應到案時
    間及處所，並記明事由與告知事項，視為已收受，違反道路
    交通管理事件統一裁罰基準及處理細則第11條第1 項第1 款
    定有明文。
四、經查：異議人於上開時、地，騎乘上開重型機車不按遵行之
    方向行駛等情，為異議人所不否認，並有臺北市政府警察局
    北市警交字第AEX320451 號舉發通知單（見本院卷第8 頁）
    、臺北市政府警察局信義分局98年8 月19日北市警信分交字
    第09832060000 號書函（見本院卷第10、11頁）在卷可稽，
    堪認異議人確有本件交通違規事實無誤。異議人雖以前詞置
    辯，惟查：
(一)證人即製單舉發之警員乙○○於本院調查時證稱：依照異議
    人之行駛方向，在進入巷道前，應可先看到禁止右轉之標示
    （如照片1 所示，見本院卷第22頁上方），接下來會看到紅
    綠燈旁禁止進入之標示（如照片2 所示，見本院卷第22頁下
    方），後來會再看到斑馬線旁畫有二條白色的線，白色的線
    是畫到底的，表示不可通行進入（如照片3 所示。見本院卷
    第22頁背面上方）等語（見本院卷第17頁背面），並庭呈攝
    有現場所設置指示行駛方向標誌之照片5 張（見本院卷第22
    頁至第23頁正面），異議人亦於本院自承：伊承認現場有禁
    止進入之標誌，可能是伊疏忽沒有看到等語（見本院卷第18
    頁正面），是異議人騎車行駛之路段，已設有告知禁行方向
    之標誌，且由異議人之車行方向，可清楚看到上開標誌一節
    ，堪以認定，異議人以未看到禁止進入之標示為由而要求免
    罰，非屬有據。
(二)證人乙○○於本院調查時證稱：當日其騎機車行經基隆路二
    段79巷巷口時，正在執行家戶訪查，看到異議人從對面騎過
    來，因為異議人逆向行駛，其就攔檢異議人，其攔檢異議人
    後，跟異議人說伊是逆向行駛，請異議人出示證件，並開立
    罰單給異議人，異議人當時說伊不知是逆向行駛，其就說這
    裡有交通號誌之標示，依規定應開立罰單，異議人說不服罰
    單的內容，後來其跟異議人說若伊覺得號誌有問題，可以依
    正常管道申訴，其就給異議人一張申訴的電話貼紙，此時異
    議人就在罰單上簽名。異議人簽完名後，仍表示不服這張罰
    單，其一樣跟異議人說有問題的話，請依正常管道申訴，其
    與異議人一直溝通，異議人說要把紅單退給其，其就跟異議
    人說伊要把紅單退給其沒關係，但是其會把紅單呈交給裁決
    機關，因為其有照正常程序告知異議人違規的事實及應繳納
    罰款的期限，以及若異議人不服時，可申訴之管道，也有告
    訴異議人應到案的日期及處所等語（見本院卷第17頁背面、
    第18頁正面）。衡情而論，證人乙○○於案發當時係臺北市
    政府警察局信義分局六張犁派出所警員，且與異議人間素昧
    平生又無怨懟，當無甘冒偽證罪責，故為編織不實舉發之原
    因及理由存在，且考量交通違規行為又多屬迅速、稍縱即逝
    及不可回復等特性，舉發機關或原處分機關若能提出更多之
    法定證據方法，例如人證、書證、物證等證據資料以供司法
    審查之交通法庭加以判斷該交通違規行為之存否，自屬允當
    ，惟若因前揭交通違規行為特性而無法提供更多相關之書證
    、物證時，則舉發警員於司法審查之訴訟程序上立於證人之
    地位而證述其當時親身目擊及見聞之交通違規行為經過，亦
    屬於法定證據方法之一之人證證述，於法亦不有違，至於舉
    發警員立於證人之地位所為之證述是否可採，此乃交通法庭
    依經驗及論理法則判斷其證明力為何而得否採擇之心證層次
    ，斷不可以舉發警員作為證人之所述，因不可能反於其先前
    所為舉發或遽謂其有績效壓力或獎金激勵而認均不可採，而
    全盤否定其立於證人地位所為之陳述。故於本件中，舉發警
    員乙○○於本院調查時既已居於證人之地位具結陳述其所親
    身目擊及見聞本件異議人騎乘上開機車不按遵行方向行駛之
    違規事實，自足以擔保其證詞之憑信性，故認證人乙○○之
    前揭證述，當屬可採。復觀諸卷附本案舉發通知單收受通知
    聯者簽章欄已註記「通知聯拒收」等字樣，再佐以異議人於
    本院調查時供稱：當時警員開單時，伊為了未看到禁止進入
    標示一事一再向警員爭執等語（見本院卷第18頁），則異議
    人於此情形下，猶有可能未及聽聞證人乙○○已告知本案應
    到案時間、處所，是本院認證人乙○○於交付異議人本案之
    舉發通知單時，異議人確有拒收情事，且證人乙○○於異議
    人拒收時，應有告知異議人應到案時間及處所，本件有關拒
    絕收受之程序，已符合前揭違反道路交通管理事件統一裁罰
    基準及處理細則之規定，視為異議人已收受。異議人所辯伊
    未拒收罰單，是警員把罰單收回，且警員未告知繳納罰鍰之
    時間、地點云云，殊不足採。
五、綜上所述，本件異議人違反道路交通管理處罰條例第45條第
    第1 款之違規行為事證明確。原處分機關援引前開規定，裁
    處異議人罰鍰1800元，並記違規點數1 點，核無不合。異議
    人猶執前詞，聲明異議，其異議為無理由，應予駁回。
據上論斷，應依道路交通案件處理辦法第19條，裁定如主文。
中    華    民    國    99    年     2     月    3    日
                              交通法庭法  官  高若珊
上正本證明與原本無異。
少年，少年之法定代理人如不服本裁定，應於裁定送達後5日內
向本院提出抗告狀。
                                      書記官  游曉婷
中    華    民    國    99    年    2     月    3     日

司法院資訊處製作；財團法人民間司法改革基金會備份。
